臺灣新竹地方法院民事裁定  
110年度消債更字第33號
聲  請  人  
即債務人    涂日綺  


代  理  人  劉德弘律師
相  對  人  
即債權人    台北富邦商業銀行股份有限公司

法定代理人  陳聖德  


            謝依珊  
            林曉瑩  
相  對  人  
即債權人    玉山商業銀行股份有限公司


法定代理人  黃男州  

代  理  人  朱逸君  
            莊凱鈞  

相  對  人  
即債權人    星展(台灣)商業銀行股份有限公司


法定代理人  趙亮溪  



相  對  人  
即債權人    中國信託商業銀行股份有限公司


法定代理人  利明献  



            張德蓉  
            陳映均  
相  對  人  
即債權人    裕融企業股份有限公司

法定代理人  嚴陳莉蓮


            李銘璽  
相  對  人  
即債權人    合迪股份有限公司

法定代理人  陳鳳龍  


上列當事人因消費者債務清理條例聲請更生事件，本院裁定如下
：
　　主　文
債務人涂日綺自中華民國一一○年五月十一日上午十一時起開始
更生程序。
命司法事務官進行本件更生程序。
　　理　由
一、按債務人對於金融機構負債務者，在聲請更生或清算前，應
    向最大債權金融機構請求協商債務清償方案，或向其住、居
    所地之法院或鄉、鎮、市、區調解委員會聲請債務清理之調
    解，消費者債務清理條例（下稱消債條例）第151條第1項定
    有明文。次按，債務人不能清償債務或有不能清償之虞，且
    無擔保或無優先權之債務總額未逾新臺幣（下同）12,000,0
    00元者，於法院裁定開始清算程序或宣告破產前，得向法院
    聲請更生；法院開始更生程序之裁定，應載明其年、月、日
    、時，並即時發生效力，消債條例第3條、第42條第1項、第
    45條第1項分別定有明文。法院裁定開始更生或清算程序後
    ，得命司法事務官進行更生或清算程序，必要時得選任律師
    、會計師或其他適當之自然人或法人一人為監督人或管理人
    ，同條例第16條第1項亦有明文。
二、本件聲請意旨略以：
　　聲請人前有不能清償債務之情事，而積欠債務總額共計2,58
    3,929元，聲請人前於本院向最大債權銀行即星展（台灣）
    商業銀行股份有限公司（下稱星展銀行）進行債務前置調解
    ，星展銀行提供以債權金額分120期，年息百分之6，每期給
    付7,198元之還款方案，惟聲請人表示尚有其他債權人未參
    加調解，請求直接轉更生程序等情，以致前置調解不成立，
    為此，爰依消債條例請求裁定准許更生等語。
三、經查：
㈠、聲請人提出本件更生程序之聲請前，曾於110年3月間於本院
    向債權人聲請債務前置調解，惟聲請人表示尚有其他債權人
    而無能力負擔，當庭聲請轉更生程序等情，以致前置調解不
    成立，此有調解程序筆錄附於本院110年度司消債調字第34
    號卷可佐（調解卷第52頁），經核屬實，堪認聲請人已依消
    債條例之規定聲請前置調解未能成立。是以，本件聲請人所
    為本件更生聲請可否准許，即應綜衡聲請人之全部收支、信
    用、財產及勞力（技術）、年齡等狀況，審究其現況是否有
    不能清償債務或有不能清償之虞之情事而定。
㈡、關於聲請人之財產收入及支出部分：聲請人名下除102年出廠
    汽車1輛（現已遭拍賣）、13筆現存有效保單外（含7筆團體
    保險及6筆個人保險），別無其他財產，此有本院依職權調
    查聲請人之法務部—高額壽險資訊連結作業表及稅務電子閘
    門財產所得調件明細表等件附卷可憑（本院卷第21-24、29
    頁）；又聲請人陳稱其現擔任科技公司技術員，109年10月
    中到職，每月薪資約35,000元，年終獎金2萬多元，有績效
    獎金及三節獎金，然不確定金額等語（本院卷第201頁），
    本院據聲請人提出之最近3個月（即110年1月至110年3月）
    薪資單核算（本院卷第207-211頁），每月平均薪資約50,79
    1元【計算式：（79,753＋36,402＋36,218）÷3＝50,791元】，
    前金額係包含年終奬金。依聲請人聲請狀記載108年度所得2
    1,440元、7,016元、530,160元，108年度所得21,440＋7,016
    ＋530,160＝46,551元（調解卷第9頁），平均每月46,551元，
    本院暫以每月收入46,551元作為計算聲請人目前償債能力之
    依據；另聲請人主張其每月生活必要支出為：膳食費6,000
    元、交通費400元、房租7,000元、父母親扶養費5,000元、
    勞保費924元、健保費1,182元、水費100元、電費500元、電
    話費500元、網路費1,000元、瓦斯費200元，總共22,806元
    ，另每年須繳納牌照稅7,120元及燃料稅4,800元（本院卷第
    38-39頁）。然查，就聲請人主張勞保費924元及健保費1,18
    2元之部分，依薪資單明細表所示，勞保費及健保費已先自
    薪資扣除後始發給上開淨額，不應重覆列計，應予剔除；聲
    請人主張每月須負擔父母親扶養費之部分，其並未釋明其父
    母親有何不能維持生活之情事，聲請人業已因無力負擔自身
    債務而向本院尋求更生程序以重建生活，自不得以其他轉嫁
    債務之方式增加生活支出或規避還款責任，且查聲請人父親
    49年次，現年61歲、母親50年次，現年60歲，皆未達法定退
    休年齡，難認每月有扶養費支出之必要，況除聲請人外，聲
    請人之父母親尚有1名子女可負擔扶養，聲請人既已積欠債
    務，卻將其父母親列為受扶養人，尚難採信，就此部分金額
    ，應予剔除；又聲請人名下之汽車已由裕融企業股份有限公
    司拍賣，則聲請人即無支出牌照稅及燃料稅之必要，此部分
    支出亦應予刪除；就網路費部分，參酌聲請人聲請狀記載網
    路費每月為1,000元過高，認網路費應酌減為800元；至聲請
    人其餘生活支出，雖未提出全部憑證以資證明，但尚與一般
    生活水準所應支出之金額相當，則本件聲請人每月生活必要
    支出膳食費6,000元、交通費400元、房租7,000元、水費100
    元、電費500元、電話費500元、網路費800元、瓦斯費200元
    ，總計15,500元，參照衛生福利部公告臺灣省110年每月最
    低生活費之1.2倍即15,946元（110年度每月生活所必需〈必
    要生活費用〉數額一覽表），認本件聲請人每月生活必要支
    出為15,946元。
㈢、從而，本院審酌聲請人每月收入46,551元，扣除每月必要生
    活支出15,946元後，賸餘30,605元可供清償，固可負擔最大
    債權銀行星展銀行提出每月清償7,198元之還款條件，惟聲
    請人尚積欠合迪股份有限公司及裕融企業股份有限公司之債
    務無法併予調解。聲請人陳稱積欠合迪股份有限公司之債務
    係擔任其友人甘能友車貸之連帶保證人，甘能友現不知去向
    等語（調解卷第12、22-23頁、本院卷第202頁），債權人合
    迪股份有限公司表示債務人尚欠1,119,360元及自109年12月
    11日起至清償日止按年息20%計算之利息，於擔保車輛拍賣
    或處分前應一次結清而無分期分案，有合迪股份有限公司11
    0年4月29日民事陳報狀附卷可參（本院卷第265頁）。聲請
    人既同時積欠金融機構及資產管理公司之債務，本院認聲請
    人實難能同時兼顧債權銀行、部分資產管理公司提出之調解
    方案及一次清償上開合迪股份有限公司之債務，堪認聲請人
    客觀上經濟狀況已有不能清償債務之情形，而有藉助更生制
    度調整其與債權人間之權利義務關係以重建其經濟生活之必
    要。
四、綜上所述，聲請人係一般消費者，其已達不能清償債務之程
    度，其中無擔保或無優先權之債務未逾12,000,000元，且未
    經法院裁定開始清算程序或宣告破產；又查無消債條例第6
    條第3項、第8條或第46條各款所定駁回更生聲請之事由存在
    ，則聲請人聲請更生，應屬有據。本件聲請人聲請更生既經
    准許，併依上開規定命司法事務官進行本件更生程序，爰裁
    定如主文。至聲請人於更生程序開始後，應提出足以為債權
    人會議可決或經法院認為公允之更生方案以供採擇，而司法
    事務官於進行本件更生程序、協助債務人提出更生方案時，
    亦應依債務人之薪資變化、社會常情及現實環境衡量債務人
    之償債能力，並酌留其生活上應變所需費用，進而協助債務
    人擬定允當之更生方案，始符消債條例重建債務人經濟生活
    之立法目的，附此敘明。　　　
中　　華　　民　　國　　110 　年　　5 　　月　　11　　日
　　　　　　　　　民事第二庭　　法　官　林麗玉
以上正本係照原本作成。
本件不得抗告。
中　　華　　民　　國　　110 　年　　5 　　月　　11　　日
　　　　　　　　　　　　　　　　書記官　郭春慧